【裁判字號】    89,易緝,31
【裁判日期】    890225
【裁判案由】    詐欺
【裁判全文】
臺灣臺北地方法院刑事判決                          八十九年度易緝字第三一號
    公  訴  人  臺灣臺北地方法院檢察署檢察官
    被      告  甲○○
右列被告因詐欺案件，經檢察官提起公訴（八十六年度偵續字第四二九號），本院判
決如左：
    主      文
甲○○無罪。
    理      由
一、公訴意旨略以：被告甲○○意圖為自己不法之所有，於民國八十四年四月間，佯
    邀告訴人乙○○共同投資徵信社之事業，使乙○○陷於錯誤，陸續交付投資金額
    共計新臺幣（下同）六十八萬元給被告甲○○，嗣於同年六月間，因甲○○遲未
    交待上開資金流向，經告訴人查詢後發現甲○○未有投資之事，始知受騙，因認
    被告甲○○涉有刑法第三百三十九條第一項之罪嫌等語。
二、按犯罪事實應依證據認定之，無證據不得推定其犯罪事實，刑事訴訟法第一百五
    十四條定有明文。又告訴人之告訴，係以使被告受刑事訴追為目的，是其陳述是
    否與事實相符，仍應調查其他證據以資審認；且認定不利於被告之事實，須依積
    極證據，苟積極證據不足為不利於被告事實之認定時，即應為有利於被告之認定
    ，更不必有何有利之證據，最高法院五十二年臺上字第一三○○號及三十年上字
    第八一六號分別著有判例可資參照。
三、本件公訴人認被告甲○○涉有刑法第三百三十九條第一項之詐欺罪嫌，無非是以
    右揭事實業經告訴人乙○○指訴綦詳，且被告亦曾表示上述款項並未用於投資徵
    信社云云，又有證人廖明俊證述在卷等情為其論據。惟訊據被告甲○○則始終堅
    詞否認有詐欺犯行，辯稱：伊於八十年年初認識乙○○後，至八十四年間更曾同
    住一起，在八十四年六、七月間與其分手前均有金錢來往，都是零零散散的借貸
    ，其中有聯名標互助會款及向友人調借的錢，且在此其間尚有拿二十萬元予廖明
    俊，伊係向乙○○借錢，並非找其投資徵信社，後來二人分手時，乙○○要求伊
    返還多少錢伊均願意，並已有還款，後來因確實沒錢，又要負擔家計才沒再還，
    並非故意要詐騙乙○○等語。經查，告訴人以被告向其偽稱要其投資經營徵信社
    ，致其信以為真而陸續交付被告六十八萬元，但實際上從無開設等情，認被告對
    其施有詐術，致其陷於錯誤而交付財物，然綜觀全案卷證，除此告訴人之指述外
    ，既無任何可資認定投資經營之憑據，亦無分紅之約定，顯難認告訴人之交付金
    錢，係因被告對其詐稱投資徵信社所致。況自告訴人及被告在八十六年七月十七
    日立具之協議書觀之，亦已載明雙方間係借貸關係，是告訴人指述係被告佯稱投
    資，始為金錢之交付云云，更非無疑。縱被告於偵審中對開設徵信社一節，初稱
    其係與友人徐志川合夥，繼則稱係靠行徐志川原即開設之徵信社接案，嗣於審理
    中又改稱係與徐志川、韓廣台二人合夥云云，前後供述不一，且自稱與之合夥之
    徐志川、韓廣台均已不知去向，致其所稱尚難逕信，惟既無積極事證相佐，自不
    足僅以被告所辯有疑而逕為不利被告之認定。再者告訴人與被告間曾為男女朋友
    關係多年，為告訴人及被告所同認，是告訴人對被告之資力難謂毫無認識，告訴
    人究因何故而交付被告金錢，既有可疑，即難徒以告訴人顯有瑕疵之片面指訴，
    遽認被告有詐欺犯行。至證人廖明俊所稱情節，均係聽聞自告訴人及被告所言，
    已經其證述在卷，又顯與告訴人及被告間究係明為借貸或佯稱投資一事無涉，要
    不足據為判決之基礎。此外，復查無其他積極、具體確切之證據足資認定被告有
    詐欺犯行，是因不能證明被告犯罪，自應為無罪判決之諭知。
據上論斷，應依刑事訴訟法第三百零一條第一項，判決如主文。
本案經檢察官陳佳秀到庭執行職務
中      華      民      國    八十九    年      二      月    二十五    日
                                      臺灣臺北地方法院刑事第四庭
                                          法  官  張  江  澤
右正本證明與原本無異。
如不服本判決，應於判決送達後十日內，向本院提出上訴狀。
                                          書記官  張  樹  成
中      華      民      國      八十九      年      三    月    七      日


司法院資訊處製作；財團法人民間司法改革基金會備份。
